---
title: "Podatkovno programiranje"
subtitle: "Domača naloga 5"
author: "Miha Prajs"
date: "`r format(Sys.time(), '%e %B %Y')`"
format: 
  html:
    embed-resources: true
execute: 
  warning: false
  messages: false
  echo: true
  error: true
---
## Vprašanja

1. Prikažite število smrtnih žrtev po zveznih državah (obvezna uporaba celotnih imen zveznih držav). Rezultate nato še prikažite s histogramom.
2. S histogramom izrišite smrtne žrtve glede na raso, za vsak spol. Rešite v celoti z Rjem, ne z markdown/quarto!
3. Narišite obris ZDA z razpršlnim grafikonom krajev smrti.


## Rešitve
```{r}
library(tidyverse)
library(gt)
library(janitor)
library(readr)
library(esquisse)
unzip("archive.zip")
dataset<-read.csv("dataset.csv",
                  sep=";")
state_abbr_and_pop<-read.csv("state_abbreviations_and_populations.csv",
                             sep=";")
```


### 1. vprašanje
Prikažite število smrtnih žrtev po zveznih državah (obvezna uporaba celotnih imen zveznih držav). Rezultate nato še prikažite s histogramom.
```{r}
dataset<-dataset[-nrow(dataset),]
dataset1<-dataset[order(dataset$State),]
df1<-dataset1 |>
  summarise(.by=State,n=n())
df2<-state_abbr_and_pop |>
  inner_join(df1,by=c("Abbreviation"="State"))
df3<-df2 |>
  select(Name,n) |>
  as_tibble()
df3
ggplot(df3)+
  aes(y=Name,x=n)+
  geom_bar(stat = "identity")+
  ylab("State")+
  xlab("Count")
```

### 2. vprašanje
S histogramom izrišite smrtne žrtve glede na raso, za vsak spol. Rešite v celoti z Rjem, ne z markdown/quarto!
```{r}
dataset2<-dataset[order(dataset$Gender),]
df4<-dataset2 |>
  select(Gender,Race) 
ggplot(df4)+
  aes(y=Race)+
  geom_bar()+
  facet_wrap(~ Gender,scales="free_x")
```
### 3. vprašanje
Narišite obris ZDA z razpršlnim grafikonom krajev smrti.
```{r}
df5<-dataset |>
  select(Latitude,Longitude)
df5$Latitude<-as.numeric(dataset$Latitude)
df5$Longitude<-as.numeric(dataset$Longitude)
ggplot(df5)+
  aes(x=Longitude,y=Latitude)+
  geom_point()
```

