---
title: "Data Programming"
subtitle: "Homework 3"
author: "Miha Prajs"
date: "`r format(Sys.time(), '%e %B %Y')`"
format: 
  html:
    embed-resources: true
execute: 
  warning: false
  messages: false
  echo: true
  error: true
---

# 1
Narišite črtni grafikon z ggplot-om temperature tekom časa drug ob drugem za vgrajena podatkovna okvirja **beaver1** in **beaver2**. Dodajte naslov in enote na Y osi za temperaturo.

```{r}
library(tidyverse)
beaver1$time<-as.POSIXct(beaver1$time)
beaver2$time<-as.POSIXct(beaver2$time)
df<-{data.frame(X=c(beaver1$time,beaver2$time),
                Y=c(beaver1$temp,beaver2$temp),
                data.frame=c("beaver1","beaver2"))}
ggplot(df,aes(x=X,y=Y,group=data.frame,color=data.frame))+
  geom_line()+
  labs(title="Temperature of beavers over time",x="",y="Temperature (°C)")+
  facet_wrap(vars(data.frame))
```


# 2
Dane so vrednosti 1 EUR v nekaterih valutah:
```{r}
c(EUR=1,datasets::euro)
```
Napišite funkcijo dveh parametrov:

1. imenovani numerični vektor, katerega vrednosti predstavljajo količino valute v ustreznem imenu,
2. (neobvezni parameter) valuta za pretvorbo.

Vrnite skupno količino denarja iz vektorja 1. kot valuto, navedeno v 2. Če valuta ni navedena kot drugi parameter, vrni vrednost v EUR. Če valuta iz 1. ne obstaja, ta del vektorja prinese 0 k končnem rezultatu. Če valuta iz 2. ne obstaja, vrni 0. Zaženite svoj program na naslednjih primerih:

```{r}
convert.all<-function(kolicina,valuta="EUR") {
  tecaj<-c(EUR=1,datasets::euro)
  vsota1<-as.numeric(sum(kolicina/tecaj[names(kolicina)],na.rm=T))
  if (valuta %in% names(tecaj)) {
    return(as.numeric(vsota1*tecaj[valuta]))
  } else {
    return(0)
  }
}
```



```{r}
convert.all(c(EUR=6.5))
```

```{r}
convert.all(c(EUR=3,ATS=2))
```

```{r}
convert.all(c(EUR=3,EUR=2))
```

```{r}
convert.all(c(EUR=3,DEM=2,SIT=10000))
```

```{r}
convert.all(c(EUR=3,DEM=2,SIT=10000),"EUR")
```

```{r}
convert.all(c(EUR=3,DEM=2,SIT=10000),"ESP")
```

```{r}
convert.all(c(EUR=3,DEM=2,LIRA=100),"SIT")
```

